臺灣高雄地方法院刑事判決　　　　　　　　　　　　　　九十年度交易緝字第九號
　　公　訴　人　臺灣高雄地方法院檢察署檢察官
　　被　　　告　乙○○
右列被告因過失傷害案件，經檢察官提起公訴（八十九度偵字第六三四一號），本院
判決如左：
    主  文
乙○○因過失傷害人，累犯，處有期徒刑參月，如易科罰金，以參佰元折算壹日。
    事  實
一、乙○○前於民國八十五年間因犯竊盜罪，經本院於八十五年十月四日以八十五年
    訴字第二二一四號判處有期徒刑一年六月確定，並於八十七年五月十日執行完畢
    ，竟不知謹慎行止，並考領有自小客車駕駛執照，於八十八年十月五駕駛車號Ｅ
    Ａ─一四九○號自小客車，沿雲林縣麥寮鄉施厝村雲一五四號公路由東往西方向
    行駛（起訴書誤載為由北往南方向行駛），於是日十八時十五分許，行至該路與
    雷厝路之Ｔ字型之無號誌路口，甫欲左轉進入雷厝路時，本應注意轉汽車行經閃
    光黃燈號誌之路口，應減速接近，注意安全，小心通過，及汽車行駛至交岔路口
    ，其轉彎時，轉彎車應讓直行車先行，且依當時之天侯晴朗，雖為夜間但有照明
    設備，路面乾燥、無缺陷、亦無障礙物，且視距良好，並無不能注意之情事，詎
    竟不僅未減速，且未注意讓直行之車輛先行，貿然左轉，適有亦考領重型機車駕
    駛執照之騎士甲○○騎乘車號ＸＥＡ─六七八號重型機車，沿雲一五四號公路由
    西往東方向直行騎乘，至前開路口時，亦疏未注意行經閃光黃燈號誌路口，應減
    速接近，注意安全，小心通過，及汽車行駛時，駕駛人應注意車前狀況，並隨時
    採取必要之安全措施，即直行欲通過前開路口，在交岔路口遭乙○○以其所駕駛
    之自小客車之車頭左側保險桿處及左前翼子板處與甲○○所騎乘機車之前車頭處
    發生擦撞，甲○○即失控向右滑倒，而受有左側脛骨、腓骨骨折之傷害。
二、案經甲○○訴請臺灣高雄地方法院檢察署檢察官偵查起訴。
    理  由
一、訊據被告乙○○對於右揭時、地駕駛前開車號自小客車欲左轉進入雷厝路之際，
    與告訴人甲○○所騎乘之機車發生擦撞而肇事，致告訴人人車滑倒，而受有左側
    脛骨、腓骨骨折之傷害及就本件車禍事故有過失之情不諱，惟稱︰告訴人騎乘機
    車並未開車燈云云。
二、經查︰
  （一）右揭事實，業據告訴人甲○○指訴甚明，復依證人即致事故現場處理員警林
        欽波在庭證稱︰本件車禍事故係伊到現場處理，該路段設有閃光號誌，即雲
        一五四號公路是閃黃燈，而雷厝路是閃紅燈，事故發生時間是在傍晚，路旁
        有路燈照明，視線尚可等語明確，並據雲林縣警察局台西分局橋頭派出所員
        警至現場處理時所測繪之道路交通事故調查報告表及所拍攝之事故現場與車
        損照片所呈︰雲一五四號公路與雷厝路係呈Ｔ字型道路，告訴人所騎乘之機
        車於肇事後倒於雷厝路上，車頭朝西偏北方向、車尾朝東偏南方向，車頭前
        有一條長約四點一五公尺之刮地痕，告訴人所騎乘之機車係處車頭及機車滑
        倒後右前檔泥板處受損，而被告所駕駛之自小客車則係左前車頭保險桿及左
        前翼子板處受損，據前開二車之行車方向及車損部位，足認被告駕駛自小客
        車沿雲一五四號公路由東往西方向行駛欲往南即左轉雷厝路時，撞及對向車
        道由告訴人所騎乘欲直行之機車，致生本件車禍事故甚明。
  （二）按汽車行駛至交岔路口時，轉彎車應讓直行車先行；又駕駛人駕駛汽車，應
        遵守道路交通號誌之指示；閃光黃燈表示「警告」，車輛應減速接近，注意
        安全，小心通過，道路交通安全規則第一百零二條第一項第六款、第九十條
        ，及道路交通標誌標線號誌設置規則第二百十一條第一項第一款分別定有明
        文，被告駕車依法即負有前開注意義務，於轉彎時應注意讓直行之車輛先行
        通過，而依當時之天侯係晴天，雖為夜間但有照明設備，雲一五四號公路路
        面乾燥、無缺陷、亦無障礙物，且視距良好，並無不能注意之情事，有前開
        道路交通事故調查報告表，暨所附現場照片三幀附在本院卷可憑，及證人林
        欽波在庭證述明確，而被告竟於左轉時未讓欲直行通過前開路口之告訴人先
        行，即貿然駛入該路口左轉前進，致生本件車禍事故，被告有過失甚明。雖
        告訴人騎乘機車行經事發路口前，未注意閃光黃燈及車前動態之狀況，即驅
        車前進，有違前開規定，堪任其就本件車禍事故之發生亦有疏失，惟究未能
        據此解免被告前開過失之責，又本件車禍事故經送請鑑定，亦為前開相同之
        認定，有台灣省嘉雲區車輛行車事故鑑定委員會九十年七月三十一日以嘉鑑
        字第九○○七三二號函所檢附之鑑定意見書一份在卷可參，而告訴人因本件
        車禍事故受有左側脛骨、腓骨骨折之傷害，有高雄榮民總醫院診斷證明書二
        份在卷可佐，告訴人之傷害與被告之過失行為間顯有相當因果關係，被告前
        開所辯尚不足採信，綜上所述，本件事證明確，被告犯行已堪以認定。
二、核被告乙○○所為，係犯刑法第二百八十四條第一項前段之過失傷害罪。查被告
    前於八十五年間，因犯竊盜罪，經本院於八十五年十月四日判處有期徒刑一年六
    月確定，並於八十七年五月十日執行完畢，有台灣高等法院被告全國前案紀錄表
    一份在卷可憑，其受有期徒刑執行完畢，五年以內再犯本件有期徒刑以上刑之罪
    ，為累犯，依法加重其刑。又被告雖陳稱於肇事後主動向前來處理之員警陳明係
    其駕車肇事云云，惟於本院調查時，依法傳訊被告，被告並無正當理由即不到庭
    ，另經通緝後始到案，有高雄市政府警察局前鎮分局九十年九月二十一日以高市
    警前分刑字第一五二四三號函索檢附之拘票及報告書與通緝文稿各一份附卷可憑
    ，核與刑法第六十二條規定自首之要件，即除必須申告犯罪事實外，並須接受裁
    判之要件不符，故不予減輕其刑，附此敘明。爰審酌被告之素行不佳，於本件車
    禍事故中，被告所具有之轉彎車未讓直行之告訴人先行之過失程度，及告訴人亦
    疏未注意行經閃光黃燈號誌之路口未減速，亦疏未注意車前狀況之亦有過失之程
    度，且事故發生後，被告迄未賠償告訴人所受損害，情節非輕，及告訴人所受傷
    害等一切情狀，量處如主文所示之刑。又被告於犯罪後，刑法第四十一條於九十
    年一月四日修正，並於同月十日公布、十二日施行，有關易科罰金部分，範圍擴
    大為最重本刑五年以下有期徒刑之罪，惟與被告所犯之罪比較後並不影響，依刑
    法第二條第一項前段之規定，應適用裁判時之刑法第四十一條第一項規定，並諭
    知易科罰金之折算之標準。
據上論斷，應依刑事訴訟法第二百九十九條第一項前段，刑法第二條第一項前段、二
百八十四條第一項前段、第四十七條、第四十一條第一項，罰金罰鍰提高標準條例第
一條前段、第二條，判決如主文。
中      華      民      國    九十一    年      一      月    十八    日
                        臺灣高雄地方法院交通法庭
                            法  官   程克琳
右正本證明與原本無異。
如不服本判決，應於判決送達後十日內，向本院提出上訴狀。
         書記官    梁瑜玲
中      華      民      國    九十一    年      一      月    十八    日
【附錄本判決論罪之法條】
刑法二百八十四條第一項前段︰
因過失傷害人者，處六月以下有期徒刑、拘役或伍佰原以下罰金。致重傷者，處一年
以下有期徒刑、拘役或五百元以下罰金。
